【裁判字號】    99,消債更,30
【裁判日期】    990714
【裁判案由】    更生
【裁判全文】
臺灣桃園地方法院民事裁定            99年度消債更字第30號
聲  請  人
即  債務人  甲○○
上列聲請人因消費者債務清理事件聲請更生，本院裁定如下：
    主  文
債務人甲○○自中華民國九十九年七月十九日十七時起開始更生
程序。
命司法事務官進行本件更生程序。
    理  由
一、按法院開始更生程序之裁定，應載明其年、月、日、時，並
    即時發生效力。次按法院裁定開始更生或清算程序後，得命
    司法事務官，進行更生或清算程序，必要時，得選任律師、
    會計師或其他適當之自然人或法人一人為監督人或管理人。
    消費者債務清理條例第45條第1 項、第16條第1 項分別定有
    明文。
二、本件聲請意旨略以：聲請人先前負欠債務合計達新台幣（下
    同）5,326,000 元（含有擔保金融機構債務4,799,000 元、
    無擔保非金融機構債務527,000 元），於消費者債務清理條
    例施行後，曾以書面向最大債權金融機構請求就無擔保部分
    債務共同協商債務清償方案，惟嗣後因部分無擔保債務業經
    處分予非金融機構債權人而無法納入協商方案，終致協商不
    成立。聲請人因身體因素，工作收入並不穩定，顯有不能清
    償債務之情事，又其無擔保或無優先權之債務總額未逾1,20
    0 萬元，復未經法院裁定開始清算程序或宣告破產，爰向本
    院聲請更生等語。
三、經查：
  (一)聲請人陳報其至民國99年1 月27日止積欠有擔保金融機構債
    務共4,799,000 元（包括土地銀行4,676,000 元、台新銀行
    123,000 元），以及無擔保非金融機構債務527,000 元（包
    括萬榮行銷股份有限公司65,000元、元大國際資產股份有限
    公司462,000 元），而其名下財產有房屋1 戶（門牌號碼：
    高雄市○○區○○里○○路253 號11樓、持分100/100 ）、
    土第1 筆（地號：高雄室鼓山區○○段○○段2272地號、持
    分59/10000）。前述聲請人有擔保金融機構債務之金額及其
    名下財產等情，業據聲請人提出財團法人金融聯合徵信中心
    當事人查詢個人資料（信用報告）回覆書、財政部台灣省北
    區國稅局財產歸屬資料清單、聲請人之債權人清冊，堪屬信
    實。惟於聲請人所陳無擔保金融機構債務部分，金額似有疏
    誤，經本院函請聲請人債權人元大國際資產管理股份有限公
    司（下稱元大資產管理公司）、萬榮行銷股份有限公司（下
    稱萬榮行銷公司）具狀陳報債權金額，確認聲請人之無擔保
    非金融機構債務金額合計應為585,419 元（包括元大資產管
    理公司574,709 元、萬榮行銷公司10,710元），合計聲請人
    所欠包含有擔保金融機構、無擔保非金融機構之債務總額應
    為5,384,419 元（計算式：4,799,000 元＋585,419 元＝
    5,384,419 元）。
  (二)據聲請人提出之財政部台灣省北區國稅局96、97年度綜合所
    得稅各類所得資料清單、98年度薪資帳戶出入明細（1 月至
    6 月、10月），聲請人於96、97年度平均每月薪資為36,561
    元〔（415,600 元＋461,866 元）÷24＝36,561元，元以下
    四捨五入，下同〕，98年度平均每月收入則為43,353元〔含
    聲請人自陳98年2 月至5 月兼差收入及1 月至6 月、10月薪
    資收入，平均每月33,353元，計算式：（薪資收入201,526
    元＋兼差收入31,948元）÷7 ＝33,353元；另聲請人99年9
    月31日本院訊問期日自陳98年度每月房租收入10,000元〕。
    又聲請人自陳其自99年3 月8 日開始於立虹光電股份有限公
    司工作，每月薪資收入18,000元。聲請人稱其每月需負擔生
    活必要支出14,838元（包括每月名下房屋管理費877 元、房
    屋稅1,159 元、房租4,000 元、交通費1,400 元、醫療費71
    3 元、生活雜支2,000 元、手機費1,189 元、膳食費3,500
    元），並負擔生母每月扶養費約7,042 元。其中扣除房租後
    聲請人每月生活必要支出為10,838元（計算式：14,838元-
    4,000 元= 10,838元），僅略高於行政院內政部公告之98年
    度台灣省平均每人每月生活之最低生活費9,829 元，尚屬合
    理。又稽聲請人出具之房屋租賃契約書，其上所載房租金額
    為每月3,500 元，足見聲請人陳報每月房租為4,000 元部分
    ，恐有誤載之情事，其房租金額應認定以房屋租賃契約實際
    所載之金額即3,500 元為宜。再聲請人之生母（王燦玉）並
    無收入，衡聲請人之生父現已失聯，而聲請人之弟、妹均有
    工作收入不穩定難以分擔生母扶養費用之情事，加之聲請人
    陳報之平均每月扶養費金額7,042 元，並未過高，尚低於行
    政院內政部公告之98年度台灣省平均每人每月生活之最低生
    活費標準9,829 元，應可採認。
  (三)據上，聲請人於98年度之平均每月薪資43,353元，扣除聲請
    人之房租、日常生活必要支出14,338元（計算式：10,838元
    ＋3,500 元＝14,338元）以及每月負擔之生母之扶養費7,04
    2 元後，尚餘21,973元（計算式：43,353元－14,338元－7,
    042 元＝21,973元）可供清償債務；若以聲請人99年3 月8
    日開始之每月薪資18,000元計，聲請人之每月償債能力則僅
    有3,662 元。稽聲請人所提房屋貸款繳款存摺出入明細，單
    以聲請人每月應繳之房屋貸款金額即達28,000元至30,000元
    ，顯然非屬前述聲請人償債能力所能負擔。又聲請人之最大
    債權銀行臺灣土地銀行固曾於98年12月間提出180 期、0 ％
    利率、每期還款686 元之前置協商還款方案，惟該方案之協
    商債務並未包含聲請人無擔擔保之非金融機構債務，無足使
    聲請人藉前述協商還款條件清償全部債務。綜上所述，聲請
    人陳其有不能清償債務之事實，應屬無訛，又本件另查無聲
    請人有消費者債務清理條例第6 條第3 項、第8 條或第46條
    各款所定駁回更生聲請之事由存在，則其聲請更生，應屬有
    據，並依首揭規定命司法事務官進行本件更生程序，爰裁定
    如主文。
中    華    民    國    99    年    7     月    14    日
              民事第一庭    法      官  郭俊德
正本係照原本作成。
本件不得抗告。
中    華    民    國    99    年    7     月    14    日
                            書  記  官  黃澧

司法院資訊處製作；財團法人民間司法改革基金會備份。
